臺灣苗栗地方法院民事簡易判決　　 96年度苗簡字第340號
原　　　告　來來超商股份有限公司
法定代理人　丙○○
訴訟代理人　甲○○
被　　　告　丁○○
訴訟代理人　乙○○
上列當事人間請求返還租約保證金事件，本院於民國96年6 月29
日言詞辯論終結，判決如下：
    主      文
被告應給付原告新臺幣壹拾貳萬元，及自民國九十六年一月二十
一日起至清償日止，按年息百分之五計算之利息。
訴訟費用新臺幣壹仟貳佰貳拾元由被告負擔。
本判決得假執行。
    事實及理由
一、本件原告起訴主張：原告（原名為富群超商股份有限公司，
    於民國94年11月21日更名為來來超商股份有限公司）前於89
    年11月20日，為經營便利商店，向被告承租門牌號碼為苗栗
    縣頭份鎮○○路319 號1 樓之房屋（以下簡稱系爭房屋），
    雙方並簽訂有房屋租賃契約書（下稱系爭租約），租賃期間
    自90年1 月21日起至96年1 月20日止，租金每月新臺幣（下
    同）6 萬元，每2 年調整一次，原告並於立約時交付12萬元
    保證金，約明於租賃期滿交還房屋時無息返還，而上開租約
    已於96年1 月20日期滿，原告已於期滿當日返還系爭房屋予
    被告，被告並立有結束營業交屋協議書，依系爭租約第3 條
    第2項及交屋協議書第3條之約定，被告應返還簽約時交付之
    保證金12萬元，惟經原告屢次催討，被告均拒絕返還，為此
    提起本件訴訟，請求被告返還保證金。並聲明：(一)被告應給
    付原告12萬元，及自96年1月21日起至清償日止，按年息百
    分之5計算之利息。(二)願供擔保請准宣告假執行。
二、被告則以：原告為來來超商股份有限公司，並非與伊簽定系
    爭租約之富群超商股份有限公司，伊不承認其與原告有任何
    租賃關係。伊將系爭房屋出租予富群超商股份有限公司時，
    系爭房屋為一新建房屋，因原告不當裝潢，將臨馬路之店面
    封閉當成倉庫，兩間店面隔成一間在使用，被告在原告交還
    系爭房屋後，不得不要求原告拆除，因原告未於被告催告之
    期限內拆除，被告只好自行雇工拆除，而裝潢之拆除本就會
    造成房屋之受損，須補土及重新油漆，被告因而支出裝潢拆
    除費用27,800元、水電拆除費用13,000元、牆壁補土費用
    9,200元、牆壁油漆費用171,500元，共221,500元，依系爭
    租約第5條之約定，上開因原告不當裝潢所產生之房屋回復
    費用，應由原告負擔。因此，原告主張被告返還之保證金12
    萬元，於被告前揭得主張之損害賠償範圍內之金額抵銷後，
    尚屬不足，被告無庸返還云云，資為抗辯。並聲明：駁回原
    告之訴。
三、原告主張兩造間就系爭房屋簽訂租賃契約，約定租賃期間自
    90年1月21日起至96年1月20日止，租金每月6萬元，每2 年
    調整一次，保證金12萬元，約明於租賃期滿交還房屋時無息
    返還，系爭租約已於96年1月20日期滿，原告已於期滿當日
    將系爭房屋點交予被告，惟被告未依系爭租約第3條第2項之
    約定返還保證金與原告等情，已據原告提出公司變更登記表
    、系爭租約、結束營業交屋協議書及永春郵局第237號存證
    信函附卷可憑，惟被告以前揭事由為抗辯，茲就被告提出之
    抗辯審酌如下：
  (一)本件原告原名為富群超商股份有限公司，嗣於94年11月21日
    將公司名稱變更為來來超商股份有限公司，並經變更登記在
    案，此有原告提出之公司變更登記表在卷可稽，原告僅係將
    公司名稱變更，實質上仍屬同一法人，並未因公司更名而產
    生新的獨立法人，被告以原告公司更名而抗辯原告非係與伊
    簽立系爭租約之法人，容有誤會，自無足採。
  (二)原告主張租賃期間屆滿之後，已依約將系爭房屋交還被告乙
    節，亦據原告提出兩造簽立之結束營業交屋協議書為證，雖
    被告辯稱原告交還系爭房屋時，並未將系爭房屋內之裝潢拆
    除，原告未負回復原狀之義務云云。然查，系爭租約第4 條
    第2 項約定：「乙方（指原告）於租賃期滿或提前解約時應
    將房屋依機器設備拆除搬遷後現狀（不含生財器具、移動性
    設備、冷氣、電器設備）交還甲方（即被告）」，而原告於
    96年1 月20日將系爭房屋交還被告時，已依系爭租約第4 條
    第2 項之約定，依機器設備（含鋼製櫃台）拆除搬遷後現狀
    交還被告，其餘遺留之物品，原告已拋棄占有等情，有上開
    結束營業交屋協議書在卷足稽，且為被告所不否認，則原告
    既已於租約期滿日依系爭租約之約定交還系爭房屋，即已經
    履行返還系爭房屋之義務，被告前揭所辯，應屬無據。
  (三)被告雖另辯稱系爭房屋因原告不當裝潢，而造成房屋毀損，
    依系爭租約第5 條之約定，應由原告負損害賠償之責，並自
    保證金內扣除云云，且提出系爭房屋照片6 張、拆除費用計
    算書、估價單2 張、收據1 張為證。原告雖不爭執其於承租
    系爭房屋時，確實有裝潢系爭房屋，然否認有何過失致房屋
    毀損之情形。經查，原告承租系爭房屋之目的係為經營便利
    商店，自有裝潢系爭房屋之必要，且兩造於簽訂系爭租約時
    ，已於租約內明文約定被告同意原告於系爭房屋內裝潢、改
    裝或加裝設施，此為被告所是認，並有系爭租約附卷足參，
    是原告縱有因裝潢而在系爭房屋牆壁或天花板上鑽孔等情事
    ，亦屬裝潢必然之結果，非屬原告之過失，被告自無法依系
    爭租約第5 條之約定，請求原告賠償。況且，原告既否認有
    何過失毀損系爭房屋之情事，而被告又自承其所提出之系爭
    房屋受損照片6 張，係於其自行雇工拆除裝潢後所拍攝，則
    照片中顯示之房屋受損情形，是否確是由原告所造成，已非
    無疑，尚難執此遽認原告有過失毀損系爭房屋之事。此外，
    被告就此部分復未能提出具體事證以實其說，其所稱系爭房
    屋因原告之過失致有如照片所示之毀損，應由原告負責賠償
    ，並自保證金扣除乙情，亦難採認。
  (四)綜上，原告已經履行返還系爭房屋之義務，而被告所稱之原
    告應賠償被告共221,500 元之損害，並自保證金扣除之事實
    ，亦均不足採信，則原告依兩造簽訂之租賃契約第3 條第2
    項約定，請求被告返還保證金12萬元，自屬有據，應予准許
    。
四、末按給付有確定期限者，債務人自期限屆滿時起，負遲延責
    任；又遲延之債務，以支付金錢為標的者，債權人得請求依
    法定利率計算之遲延利息；應付利息之債務，其利率未經約
    定，亦無法律可據者，週年利率為百分之5，民法第229條第
    1項、第233條第1項、第203條分別定有明文。本件兩造於系
    爭租約約定，保證金12萬元兩造同意於租賃期滿交還房屋時
    無息返還，有前開租約在卷可按，而原告既於96年1月20 日
    交還系爭房屋，已如前述，則依系爭租約之約定，原告請求
    被告給付自租賃契約屆滿之翌日即96年1 月21日起至清償日
    止，按年息百分之5 計算之法定利息，亦有理由，應予准許
    。
五、從而，原告依系爭租約之法律關係，請求被告返還保證金12
    萬元，及自96年1月21日起至清償日止，按年息百分之5計算
    遲延利息，為有理由，應予准許。
六、本件係就民事訴訟法第427條訴訟適用簡易程序所為被告敗
    訴之判決，依同法第389條第1項第3款規定，應依職權宣告
    假執行，並確定其訴訟費用額為1,220元（即裁判費），由
    敗訴之被告負擔。
七、本案事證已臻明確，兩造其餘主張與攻擊防禦方法，經核均
    與本案判決結果無影響，爰不一一予以審酌，附此說明。
八、訴訟費用負擔之依據：民事訴訟法第78條。
中　　華　　民　　國　　96　　年　　7 　　月　　13　　日
                  臺灣苗栗地方法院苗栗簡易庭
                          法　官　林佩儒
以上正本係照原本作成
如對本判決上訴，須於判決送達後20日內向本院提出上訴狀
                         書記官　葉俊宏
中　　華　　民　　國　　96　　年　　7 　　月　　13　　日
